臺灣高等法院臺中分院刑事判決　　　　 94年度上易字第922號
上　訴　人　臺灣彰化地方法院檢察署檢察官
被　　　告　乙○○
　　　　　　　　　　國民
上列上訴人因被告詐欺得利等案件，不服臺灣彰化地方法院中華
民國94年5月27日第一審判決（民國94年度易字第386號，起訴案
號：臺灣彰化地方法院檢察署民國93年度偵字第6305號），提起
上訴，本院判決如下：
    主      文
原判決撤銷。
乙○○共同以詐術得財產上不法之利益，處有期徒刑伍月，如易
科罰金，以佰元折算壹日。
    事  　　實
一、乙○○於民國（下同）八十三年三、四月間起，陸續向丙○
    ○借款共計新台幣（下同）一百三十萬元，由乙○○之妻蔡
    淑姿（業經本院另案以九十一年度上易字第一四七六號判處
    有期徒刑四月如易科罰金以三百元折算一日確定）於八十五
    年間簽發票面金額各三十萬元之支票二紙予丙○○，丙○○
    屆期提示二紙支票均未獲兌現，遂至臺灣彰化地方法院（以
    下稱同院或原審法院）對蔡淑姿提起清償票款之民事訴訟，
    雙方於同院八十五年度員簡字第四五四號案件審理中達成民
    事和解，嗣丙○○據以聲請強制執行，因蔡淑姿並無財產可
    供強制執行是執行未果，同院於八十六年九月十一日發給丙
    ○○債權憑證一紙。丙○○復於八十八年十月七日持該債權
    憑證，向同院民事執行處聲請強制執行蔡淑姿於新光人壽保
    險股份有限公司和美分公司之每月薪資。乙○○、蔡淑姿夫
    婦心有不甘，竟於將受強制執行之際，與周沈（業經本院同
    上另案以九十一年度上易字第一四七六號判處有期徒刑四月
    如易科罰金以三百元折算一日確定）共同基於意圖毀損丙○
    ○債權及詐取財產上不法利益之犯意聯絡，明知蔡淑姿、周
    沈二人間並無一百八十萬元之金錢借貸關係存在，渠三人於
    八十六年五月二十日在乙○○夫婦位於彰化縣伸港鄉○○路
    六六號住處，由蔡淑姿簽發票面金額為一百八十萬元之本票
    予周沈，而與周沈成立假債權。渠三人再基於使公務員登載
    不實事項於公文書之概括犯意聯絡，推由周沈於八十八年十
    月十九日，向原審法院民事庭聲請本票許可強制執行之裁定
    （八十八年度票字第三一三二號），使不知情之承辦法官就
    前揭本票作成准予強制執行裁定。周沈再於八十九年二月十
    六日，以上開本票裁定向同院民事執行處聲請參與分配而行
    使之（八十九年度執字第八六八三號），使不知情之承辦法
    官陷於錯誤，將周沈亦列為債權人，並登載該不實事項於職
    務上所掌執行命令之公文書，足以生損害於臺灣彰化地方法
    院製作公文書之正確性及丙○○債權之受償，乙○○、蔡淑
    姿則受有減少清償債務數額之不法利益，周沈並因上開假債
    權受有參與分配以減少蔡淑姿逐月債務履行額度之不法利益
    ，現並仍在參與分配中。
二、案經被害人丙○○訴由臺灣彰化地方法院檢察署檢察官偵查
    起訴。
　　理      由
一、上揭事實，業據被告（以下稱被告）乙○○於原審法院及本
    院審理時坦承不諱，核與告訴人丙○○指訴情節相符，並有
    原審法院債權憑證、八十八年度票字第三一三二號民事裁定
    、執行命令及本票二紙暨退票理由單等附於臺灣彰化地方法
    院檢察署另案八十九年度偵字第一九五九號被告蔡淑姿等詐
    欺得利案件偵查卷可按，並經原審法院調閱彰化地方法院八
    十八年度執字第八六八三號、八十九年度執字第一二三二號
    卷宗查核屬實。且蔡淑姿、周沈二人間並無一百八十萬元債
    權之事實，亦經本院另案九十一年度上易字第一四七六號判
    決認定，量處罪刑確定在案，蔡淑姿、周沈就該案聲請再審
    後復由本院以九十二年度聲再字第四號裁定駁回再審之聲請
    確定，有判決書、裁定附卷可佐，堪認被告自白確與事實相
    符，本案事證明確，被告犯行洵堪認定。
二、核被告所為，係犯刑法第二百十六條、第二百十四條行使使
    公務員登載不實文書罪，同法第三百三十九條第二項之詐欺
    得利罪及第三百五十六條之毀損債權罪。被告係利用一次詐
    欺行為，而分次取得財產上不法利益，與連續犯之要件尚屬
    有間，是不構成連續詐欺得利罪，附此明。被告就上開犯
    行，與判罪確定之蔡淑姿、周沈有犯意之聯絡及行為之分擔
    ，均為共同正犯。又被告先後二次使公務員登載不實事項於
    職務上所掌之公文書，時間緊接，罪名相同，顯係基於概括
    犯意偽之，應依連續犯論據；復持以行使，其連續使公務員
    登載不實之低度行為為行使之高度行為所吸收，不另論罪。
    被告行使使公務員登載不實文書罪之目的，係為破壞告訴人
    之債權受償及詐欺獲取減少清償債務數額與假債權之財產上
    不法利益，所犯上開三罪，有方法、結果之牽連關係，應從
    較重之共同詐欺得利罪論處。
三、原審法院予以被告論罪科刑，固非無見，惟查：(一)被告犯罪
    後刑法第41條，已於九十年一月十日修正公布施行，同年月
    十二日生效，比較修正前後之規定，以修正後刑法第41條第
    1項之規定，有利於被告，原審判決未比較，而諭知易科罰
    金之折算標準，尚有欠洽。(二)被告並未與告訴人成立民事上
    和解，賠償告訴人損害，檢察官上訴意旨據告訴人請求上訴
    ，指摘原審判決量處被告有期徒刑三月，如易科罰金以三百
    元折算一日，併予宣告緩刑二年，量刑及宣告緩刑不當，為
    有理由。被告請求仍宣告緩刑，為不可採，原審判決既有可
    議，自應將原審判決撤銷改判。爰審酌被告犯罪之動機、手
    段，於審理時坦承犯行等一切情狀，量處如主文第2項所示
    適當之刑。並適用修正後刑法第41條第1項前段諭知易科罰
    金之折算標準。
四、據上論結：應依刑事訴訟法第三百六十九條第一項前段、第
    三百六十四條、第二百九十九條第一項前段，刑法第二十八
    條，第二百十六條，第二百十四條，第三百三十九條第二項
    ，第三百五十六條，第五十五條，第四十一條第一項前段，
    罰金罰鍰提高標準條例第一條前段，第二條，判決如主文。
本案經檢察官甲○○到庭執行職務。
中　　華　　民　　國　　94　　年　　8 　　月　　31　　日
               刑事第二庭　審判長法　官　李　璋　鵬
                                 法　官　胡　森　田
                                 法　官　方　艤　駐
上列正本證明與原本無異。
不得上訴。
                                 書記官　江　玉　萍
中　　華　　民　　國　　94　　年　　9 　　月　　6 　　日
附錄：本案論罪科刑法條
刑法第二百十四條：
明知為不實之事項，而使公務員登載於職務上所掌之公文書，足
以生損害於公眾或他人者，處三年以下有期徒刑、拘役或五百元
以下罰金。
刑法第二百十六條：
行使第二百十條至第二百十五條之文書者，依偽造、變造文書或
登載不實事項或使登載不實事項之規定處斷。
刑法第三百三十九條第一項、第二項：
意圖為自己或第三人不法之所有，以詐術使人將本人或第三人之
物交付者，處五年以下有期徒刑、拘役或科或併科一千元以下罰
金。
以前項方法得財產上不法之利益或使第三人得之者，亦同。
刑法第三百五十六條：
債務人於將受強制執行之際，意圖損害債權人之債權，而毀壞、
處分或隱匿其財產者，處二年以下有期徒刑、拘役或五百元以下
罰金。
　　　　　　　　　　　　　　　　　　　　　　　　　　  Ｆ
